【裁判字號】    97,訴,504
【裁判日期】    980309
【裁判案由】    偽造文書
【裁判全文】
臺灣臺北地方法院刑事判決               97年度訴字第504號
公  訴  人  臺灣臺北地方法院檢察署檢察官
被      告  丁○○
                      2
上列被告因偽造文書案件，經檢察官提起公訴（96年度偵緝字第
2657號），嗣因被告於準備程序中就被訴事實為有罪之陳述，經
本院告知簡式審判程序意旨，並聽取公訴人及被告之意見後，本
院合議庭裁定由受命法官獨任依簡式審判程序審理，判決如下：
    主  文
丁○○連續行使偽造私文書，足以生損害於公眾及他人，處有期
徒刑陸月，如易科罰金，以銀元參佰元即新臺幣玖佰元折算壹日
。附表壹、貳所示偽造之「丙○○」署名、台北富邦商業銀行信
用卡背面簽名條碼上之偽造「丙○○」署名壹枚，均沒收。
    犯罪事實
一、丁○○與丙○○係朋友，前經營設在臺北市○○路80號5 樓
    2B室之萬豪旅行社，因受丙○○委託申請臺胞證，而持有丙
    ○○之國民身分證影本，由於經濟狀況不佳，竟為下列不法
    行為：
  (一)丁○○基於偽造私文書並行使之概括犯意，連續於民國92年
    8 月4 日（起訴書誤載為92年4 月間，惟經公訴人當庭更正
    ）、92年7 月30日、92年10月13日在萬豪旅行社辦公室內，
    均未經丙○○同意或授權，逕持丙○○之身分證影本，並在
    附表一所示之現金卡申請書、信用卡申請書、YOUBE 予備金
    之金融卡及密碼單領用證明上，先後偽造如附表一所示「丙
    ○○」署名，用以偽造表示以丙○○名義申請現金卡、信用
    卡及領取現金卡之私文書，而向附表一所示發卡銀行申辦行
    使，致使附表一所示發卡銀行，均陷於錯誤而核發如附表一
    所示卡號之現金卡、信用卡，足生損害於丙○○及附表一所
    示銀行對於審核客戶資料與貸款風險性管理之正確性。
  (二)丁○○復乘上開偽造私文書並行使之概括犯意及另基於意圖
    為自己不法所有之詐欺取財概括犯意，於取得台北富邦商業
    銀行信用卡後，在不詳地點，於台北富邦商業銀行信用卡背
    面簽名條碼上，偽簽「丙○○」之署名1 枚，且多次持上開
    信用卡至如附表二所示之特約商店以刷卡簽帳購物之方式消
    費，並在特約商店之簽帳單顧客簽名欄，連續偽造簽署「丙
    ○○」之署名（信用卡簽帳單係一式二聯，一聯係顧客存根
    聯，一聯為特約商店留存聯，丁○○在顧客存根聯上偽造「
    丙○○」之署名，並透過簽帳單之複寫在特約商店留存聯上
    亦有該偽造之署名），用以表示已收受特約商店所交付之交
    易標的物，並確認係丙○○本人刷卡消費之私文書，而連續
    行使該偽造「丙○○」簽帳單之私文書，以此詐術致使特約
    商店陷於錯誤而交付商品，足以生損害於丙○○及上開發卡
    銀行對於信用卡帳務管理之正確性。
  (三)丁○○亦另基於意圖為自己不法所有不正利用自動付款設備
    取得他人之物之概括犯意，連續多次在如附表三所示之自動
    付款設備（即自動提款機）前，持台新國際商業銀行、臺中
    商業銀行現金卡，以將現金卡插入各金融機構所設之自動付
    款設備後再輸入密碼之不正方法預借現金，致上開自動付款
    設備誤認丁○○係持卡人本人而給付預借之現金。嗣經丙○
    ○發現，向台新國際商業銀行聲明非其所為，始循線查獲上
    情。
二、案經台新國際商業銀行訴由臺灣臺北地方法院檢察署檢察官
    偵查起訴。
    理  由
一、按本件被告所犯係死刑、無期徒刑、最輕本刑為3 年以上有
    期徒刑以外之罪，其於準備程序就前揭被訴事實為有罪之陳
    述，經受命法官告知簡式審判程序之旨，並聽取其與公訴人
    之意見後，本院認無不得或不宜改依簡式審判程序進行之處
    ，爰依刑事訴訟法第273 條之1 第1 項、第284 條之1 ，裁
    定本件由受命法官獨任進行簡式審判程序，合先敘明。
二、被告於附表一所示之私文書上偽造「丙○○」名義，申請附
    表一所示之信用卡及現金卡，並持卡消費、預借現金如附表
    二、三所示等事實，業據被告於本院審理時坦承不諱，且經
    告訴人台新國際商業銀行之代理人乙○○於警詢中、證人丙
    ○○於警詢、偵查時證述明確，並有YOUBE 予備金申請書、
    YOUBE 予備金之金融卡及密碼單領用證明、聲明書、台新國
    際商業銀行93年12月29日台新現金卡簡字第930031號函暨卡
    號00000000000000號現金卡交易明細、98年2 月19日陳報狀
    、臺中商業銀行總行97年5 月9 日中業信字第09707005336
    號函暨財吉寶VISA卡申請書、消費明細、臺中商業銀行松山
    分行98年1 月17日中松山字第09810100040 號函、臺北富邦
    商業銀行消費金融板塊98年2 月3 日北富消金風控字第0094
    號函、臺北富邦商業銀行消費金融總處97年11月25日北富消
    金作管字第0596號函暨92年10月份信用卡消費明細及帳單各
    1 份在卷可憑（93年度他字第3692號卷第4 頁至第9 頁、94
    年度偵字第2490號卷第7 頁至第9 頁、第14頁至第19頁、20
    頁至第24頁、第36頁、第37頁、本院卷一第30頁、第36頁、
    第44頁、第54頁、第63頁、本院證物袋），又被告在附表一
    編號3 所示信用卡背面簽名條碼及附表二所示各特約商店之
    簽帳單顧客簽名欄，偽造「丙○○」之署名，該信用卡雖未
    據扣案，且因台北富邦商業銀行並非該等特約商店之收單銀
    行，故無法提供被告持卡簽帳購物之簽帳單供本院調查（參
    見本院卷二第27頁），惟信用卡持卡人必須在信用卡背面簽
    名條碼上簽名，俾便刷卡消費時供店員核對該簽名是否與簽
    帳單上所簽姓名相符，且於92年間時，信用卡簽帳單尚未改
    為現今熱感應紙一式一聯簽帳單，而仍為一式二聯簽帳單，
    一聯係顧客存根聯，另一聯為特約商店留存聯等情，為公眾
    週知之事實，是被告既坦承冒用丙○○名義申請台北富邦商
    業銀行信用卡並持以刷卡消費，足認被告於取得上開信用卡
    後，連續在上開信用卡背面簽名條碼及一式二聯之信用卡簽
    帳單上偽造「丙○○」之署名，至為灼然。足見被告前開出
    於任意性自白與事實相符，被告犯行堪以認定，應依法論罪
    科刑。
三、查被告行為後，刑法部分條文業於94年2 月2 日修正公布，
    並自95年7 月1 日起施行。按行為後法律有變更者，適用行
    為時之法律，但行為後之法律有利於行為人者，適用最有利
    於行為人之法律，現行刑法第2 條第1 項定有明文，該條文
    係規範行為後法律變更所生新舊法律比較適用之準據法，是
    刑法第2 條第1 項本身雖經修正，但無比較新舊法適用之問
    題，應一律適用裁判時之現行刑法第2 條第1 項之規定，為
    「從舊從輕」之比較。又新舊刑法關於刑之規定，雖同採從
    輕主義，惟比較時仍應就罪刑有關之共犯、未遂犯、想像競
    合犯、牽連犯、連續犯、結合犯，以及累犯加重、自首減輕
    暨其他法定加減原因（如身分加減）與加減比例等一切情形
    ，綜其全部之結果，而為比較，再適用有利於行為人之法律
    處斷，而不得一部割裂分別適用不同之新舊法（最高法院24
    年上字第4634號判例意旨、95年第8 次刑事庭會議決議參照
    ）。準此：
  (一)罰金刑部分：刑法第33條第5 款關於罰金刑之規定亦修正公
    布，修正前刑法第33條第5 款規定：「罰金：1 元（銀元）
    以上」，並依現行法規所定貨幣單位折算新臺幣條例規定，
    以銀元1 元折算新臺幣3 元，修正後刑法第33條第5 款則規
    定：「罰金：新臺幣1,000 元以上，以百元計算之」，惟修
    正後刑法第33條第5 款所定罰金刑最低數額，較之修正前提
    高，自以修正前刑法第33條第5 款規定有利於被告。
  (二)連續犯部分：修正後刑法第56條連續犯之規定業經刪除，此
    雖非犯罪構成要件之變更，惟顯已影響行為人刑罰之法律效
    果，自屬法律變更，而修正後之刑法，既無連續犯得論以裁
    判上一罪之情形，所犯之數罪，應按其具體情形而可能論以
    數罪併罰，是比較新舊法結果，應適用較有利於被告行為時
    法律，即應依修正前刑法第56條論以連續犯。
  (三)牽連犯部分：被告行為後，修正後之刑法刪除第55條關於牽
    連犯之規定，被告所犯之行使偽造私文書罪、詐欺取財罪、
    以不正方法由自動付款設備取得他人財物罪間，具有方法、
    結果之牽連犯關係，依修正前即行為時之規定，應從一重之
    罪處斷；依修正後之刑法既已刪除牽連犯之規定，則所犯上
    述各罪應依數罪併罰之規定分論併罰。比較新舊法之規定，
    修正後之規定並非較有利於被告，依刑法第2 條第1 項前段
    之規定，應適用行為時之法律，即適用修正前刑法第55條牽
    連犯之規定。
  (四)綜合上述各條文修正前、後之比較，以被告行為時即95年7
    月1 日修正施行前之刑法，較有利於被告，自應依現行刑法
    第2 條第1 項前段規定，適用修正前刑法之相關規定予以論
    處。
  (五)又查於被告行為後，刑法第41條第1 項亦經總統於94年2 月
    2 日修正公布，並依刑法施行法第10條之1 規定自95年7 月
    1 日施行。修正前刑法第41條第1 項前段原規定：「犯最重
    本刑為5 年以下有期徒刑以下之刑之罪，而受6 個月以下有
    期徒刑或拘役之宣告，因身體、教育、職業、家庭之關係或
    其他正當事由，執行顯有困難者，得以1 元以上3 元以下折
    算一日，易科罰金。」，且被告行為時之易科罰金折算標準
    ，依修正前罰金罰鍰提高標準條例第2 條前段（現已刪除）
    之規定，本係就其原定數額提高為100 倍折算1 日，故被告
    行為時之易科罰金折算標準乃以銀元300 元折算1 日，經折
    算後應以新臺幣900 元折算為1 日。惟修正後刑法第41條第
    1 項前段則改以：「犯最重本刑為5 年以下有期徒刑以下之
    刑之罪，而受6 個月以下有期徒刑或拘役之宣告者，得以新
    臺幣1,000 元、2,000 元或3,000 元折算一日，易科罰金。
    」，乃就易科罰金之折算標準予以提高。從而，比較修正前
    、後所定之易科罰金折算標準，當以修正前之規定較有利於
    被告，亦應依刑法第2 條第1 項前段之規定，適用行為時即
    修正前之舊法。
四、論罪科刑部分：
  (一)按依信用卡使用情形，必於信用卡背面之簽名條碼上簽名後
    ，始得持卡消費，則在信用卡背面簽名，單純自形式上觀察
    ，即足以表示信用卡之簽名者於信用卡有效期限內有權使用
    該信用卡之辨識及證明，非依習慣或特約表示一定用意之證
    明，性質上係屬刑法第210 條之私文書（最高法院91年度台
    上字第5209號判決要旨參照）；又按簽帳單係持卡人所簽署
    ，用以證明所消費之金額，並同意依照信用卡使用規定，一
    經使用或訂購物品，均應按所示之全部金額，付款予發卡銀
    行之文書，屬於持卡人所製作之私文書（最高法院91年度台
    上字第4531號判決要旨可佐）。
  (二)核被告冒用丙○○名義而偽造現金卡、信用卡申請書、YOUB
    E 予備金之金融卡及密碼單領用證明，向附表一所示發卡銀
    行行使而申請領得附表二所示現金卡、信用卡，復於附表一
    編號3 信用卡背面簽名條碼上偽簽持卡名義人「丙○○」之
    署名，刷卡消費後於簽帳單上偽簽如附表二所示之持卡名義
    人「丙○○」之署名，並持以行使，及以現金卡自附表三各
    金融機購設置之自動付款設備（自動提款機）預借現金，而
    順利詐得上開金額，足生損害於丙○○之信用及信用卡特約
    商店、發卡銀行對於審核客戶資料與貸款風險性及帳務管理
    之正確性，係犯刑法第216 條、第210 條之行使偽造私文書
    罪，同法第339 條第1 項之詐欺取財罪、同法第339 條之2
    第1 項之以不正方法由自動付款設備取得他人財物罪。
  (三)被告於現金卡、信用卡申請書、YOUBE 予備金之金融卡及密
    碼單領用證明、信用卡背面簽名條碼及簽帳單上偽造「丙○
    ○」署名之行為，為偽造私文書之部分行為；又其偽造私文
    書後復持以行使，其偽造私文書之低度行為，應為行使之高
    度行為所吸收，不另論罪。
  (四)被告先後多次犯行使偽造私文書罪、詐欺取財，及以不正方
    法由自動付款設備取得他人財物之犯行，均時間緊接，所犯
    構成要件相同之罪，顯均係基於概括犯意反覆實施，為刑法
    修正前之連續犯，應依刑法修正前之第56條規定，各論以一
    罪，並加重其刑。
  (五)被告所犯連續行使偽造私文書、詐欺取財罪，及以不正方法
    由自動付款設備取得他人財物罪間，有方法目的之牽連關係
    ，應依刑法修正前之第55條規定，從一重依連續行使偽造私
    文書罪處斷。
  (六)公訴人雖僅就被告冒用丙○○名義申請台新國際商業銀行現
    金卡及持該現金卡預借現金之行使偽造私文書、詐欺取財及
    以不正方法由自動付款設備取得他人財物部分之犯行提起公
    訴，然被告冒用丙○○名義申請臺中商業銀行現金卡、台北
    富邦銀行信用卡及持上開現金卡預借現金、持信用卡刷卡購
    物之行使偽造私文書、詐欺取財、以不正方法由自動付款設
    備取得他人財物部分之犯行與本院論罪科刑之前揭起訴部分
    之犯行間，有連續犯之裁判上一罪關係，為起訴效力所及，
    本院自應併予審理。
  (七)爰審酌被告不思以正當方式賺取所需，竟冒用丙○○名義，
    申請現金卡、信用卡使用，取得卡片後，復恣意持卡消費及
    借貸，滿足一己物慾，嚴重破壞人際關係之信任，且所為破
    壞信用卡之交易機能及社會金融秩序，並使丙○○蒙受信用
    評價減損及受追償之風險，且犯後雖與告訴人即台新國際商
    業銀行達成和解，惟迄未清償債務，惟斟酌被告犯後坦承犯
    行，態度良好，且係源於經營之旅行社營運不濟才鋌而走險
    ，對於臺中商業銀行、台北富邦商業銀行債務已清償等一切
    情狀，量處如主文所示之刑，並諭知易科罰金之折算標準。
  (八)另按本條例施行前，經通緝而未於中華民國96年12月31日以
    前自動歸案接受偵查、審判或執行者，不得依本條例減刑，
    中華民國96年罪犯減刑條例（下稱減刑條例）第5 條定有明
    文。本件被告經臺灣臺北地方法院檢察署於94年4 月28日以
    甲○大得緝字第1194號通緝書發布通緝在案，迄96年11月20
    日緝獲，並於96年11月27日以甲○盛談銷字第4534號撤銷通
    緝等情，有臺灣臺北地方法院檢察署通緝稿、撤銷通緝書及
    臺灣高等法院被告前案紀錄表各1 份附卷可稽。被告通緝日
    既在減刑條例施行前，於減刑條例施行後始經警緝獲歸案，
    其非自動歸案接受執行，依首揭規定，不得予以減刑，附此
    敘明。
  (九)附表一所示申請書等文件上偽造之「丙○○」署名，附表三
    所示之簽帳單上偽造之「丙○○」署名，台北富邦商業銀行
    核發之信用卡背面偽造「丙○○」之署名，因均無證據證明
    已滅失，均依刑法第219 條規定宣告沒收。至偽造署名於其
    上之具文書形式如附表二所示文件因已交付行使，屬各該銀
    行所有，另台北富邦商業銀行核發之信用卡仍屬原發卡行所
    有，而非被告所有，自不得予以宣告沒收。另被告於附表二
    文件上其他欄位內所書寫關於「丙○○」文字部分，其用意
    在識別申請人為何人，以便於各該銀行之人員查對資料所用
    ，並非表示申請人本人簽名之意，尚不生偽造署名之問題，
    自不予沒收，併此敘明。
據上論結，應依刑事訴訟法第273 條之1 第1 項、第284 條之1
、第299 條第1 項前段，刑法第2 條第1 項前段、第216 條、第
210 條、第339 條第1 項、第339 條之2 第1 項、第219 條，修
正前刑法第55條、第56條、第41條第1 項前段，刑法施行法第1
條之1 ，修正施行前罰金罰鍰提高標準條例第2 條，現行法規所
定貨幣單位折算新臺幣條例第2 條，判決如主文。
本案經檢察官郭昭吟到庭執行職務。
中    華    民    國    98    年    3     月    9     日
                  刑事第十八庭  法  官  林芳華
以上正本證明與原本無異。
如不服本判決應於收受送達後10日內向本院提出上訴書狀，並應
敘述具體理由；其未敘述上訴理由者，應於上訴期間屆滿後20日
內向本院補提理由書（均須按他造當事人之人數附繕）「切勿逕
送上級法院」。
                                書記官  林鈴芬
中    華    民    國    98    年    3     月    9     日
附錄本案論罪科刑法條
刑法第210條
偽造、變造私文書，足以生損害於公眾或他人者，處 5 年以下有
期徒刑。
刑法第216條
行使第 210 條至第 215 條之文書者，依偽造、變造文書或登載
不實事項或使登載不實事項之規定處斷。
刑法第339條第1項
意圖為自己或第三人不法之所有，以詐術使人將本人或第三人之
物交付者，處5 年以下有期徒刑、拘役或科或併科1 千元以下罰
金。
刑法第339條之2第1項
意圖為自己或第三人不法之所有，以不正方法由自動付款設備取
得他人之物者，處3 年以下有期徒刑、拘役或1 萬元以下罰金。
附表一（被告冒丙○○之名申請現金卡及信用卡）
┌─┬────┬─────┬─────┬───────────┐
│編│發卡銀行│現金卡號碼│申請日期  │應沒收之偽造署名      │
│號│        │          │          │                      │
├─┼────┼─────┼─────┼───────────┤
│1 │台新國際│0000000000│92年8月4日│YOUBE 予備金申請書上偽│
│  │商業銀行│4766      │          │造之「丙○○」署名壹枚│
│  │        │          │          │。                    │
│  │        │          │          │YOUBE 予備金之金融卡及│
│  │        │          │          │密碼單領用證明上偽造之│
│  │        │          │          │「丙○○」署名壹枚。  │
├─┼────┼─────┼─────┼───────────┤
│2 │臺中商業│0000000000│92年7月30 │財吉寶VISA卡申請書上偽│
│  │銀行    │0000000   │日        │造之「丙○○」署名壹枚│
│  │        │          │          │。                    │
├─┼────┼─────┼─────┼───────────┤
│3 │台北富邦│0000000000│92年10月13│信用卡申請書上偽造之「│
│  │商業銀行│486606    │日        │丙○○」署名壹枚。    │
└─┴────┴─────┴─────┴───────────┘
附表二（被告冒丙○○之名申請信用卡所詐得之財物價值）
┌─┬────┬─────┬───┬───┬────┬────┐
│編│銀行名稱│信用卡號碼│簽帳消│消費詐│消費詐財│偽造署名│
│號│        │          │費日  │得金額│地點    │數目    │
│  │        │          │期    │（新臺│        │        │
│  │        │          │      │幣）  │        │        │
├─┼────┼─────┼───┼───┼────┼────┤
│1 │台北富邦│0000000000│92年10│1,194 │惠康百貨│偽造「張│
│  │商業銀行│486606    │月25日│元    │股份有限│雯惠」署│
│  │        │          │      │      │公司-安 │名，一式│
│  │        │          │      │      │康      │貳枚    │
│  │        │          ├───┼───┼────┼────┤
│  │        │          │92年10│2,980 │新竹大遠│同上    │
│  │        │          │月26日│元    │百      │        │
│  │        │          ├───┼───┼────┼────┤
│  │        │          │92年10│690元 │新竹大遠│同上    │
│  │        │          │月26日│      │百      │        │
│  │        │          ├───┼───┼────┼────┤
│  │        │          │92年10│1,920 │BON     │同上    │
│  │        │          │月26日│元    │VOYAGE  │        │
└─┴────┴─────┴───┴───┴────┴────┘
附表三（詐得之現金）
┌─┬────┬─────┬──────┬─────┬────┐
│編│銀行名稱│現金卡號碼│預借現金日期│預借現金詐│預借現金│
│號│        │          │            │得金額(新 │所屬自動│
│  │        │          │            │台幣)     │櫃員機  │
├─┼────┼─────┼──────┼─────┼────┤
│1 │台新國際│0000000000│92年8月6日  │100,000 元│台北銀行│
│  │商業銀行│4766      ├──────┼─────┼────┤
│  │        │          │92年8月6日  │29,000元  │台北銀行│
│  │        │          ├──────┼─────┼────┤
│  │        │          │92年11月14日│20,000元  │台北銀行│
│  │        │          ├──────┼─────┼────┤
│  │        │          │92年11月14日│20,000元  │台北銀行│
│  │        │          ├──────┼─────┼────┤
│  │        │          │93年2 月24日│30,000元  │土地銀行│
├─┼────┼─────┼──────┼─────┼────┤
│2 │臺中商業│0000000000│92年7 月30日│30,000元  │台北富邦│
│  │銀行    │0000000   │            │          │銀行    │
└─┴────┴─────┴──────┴─────┴────┘


司法院資訊處製作；財團法人民間司法改革基金會備份。
